【裁判字號】    95,訴,1543
【裁判日期】    950922
【裁判案由】    搶奪等
【裁判全文】
臺灣彰化地方法院刑事判決              95年度訴字第1543號
公  訴  人  臺灣彰化地方法院檢察署檢察官
被      告  丙○○
                    號
上列被告因搶奪等案件，經檢察官提起公訴（95年度偵字第7524
號），被告於準備程序中自白，本院聽取當事人意見後，裁定由
受命法官獨任行簡式審判程序，茲判決如下：
    主  文
丙○○共同犯搶奪罪，累犯，處有期徒刑壹年。
    事實及理由
一、丙○○曾因竊盜、施用毒品案件，經臺灣臺中地方法院（89
    年易字3984號、90年訴字642號判決），分別判處有期徒刑1
    年2月、10月，並定應執行有期徒刑1年10月確定，於民國（
    下同）92年5月22日執行完畢。丙○○仍不知悔改，復與綽
    號「俊傑」之成年男子（下稱「俊傑」）共同基於意圖為自
    己不法所有之犯意聯絡，為下列犯行：
  (一)95年5月24日中午12時許，由丙○○駕騎車牌號碼不詳之機
    車，後座搭載「俊傑」，行經臺中縣大甲鎮○○路321號前
    ，丙○○在旁負責接應，推由「俊傑」下車後以自備之鑰匙
    ，竊取路旁乙○○所有之車牌號碼YIO-626號重型機車，發
    動得手後騎走，以作為該2人行搶之交通工具。
  (二)復於同日15時20分許，由「俊傑」駕騎上開YIO-626號贓車
    ，後座搭載丙○○，行至大甲鎮鎮○街89巷口，發現有1名
    落單女子甲○○頸上掛著1條金項鍊，遂由丙○○下車尾隨
    甲○○，趁其未及防備時搶奪該金項鍊1條得手後逃逸。2
    人隨即將金項鍊向毒販換取毒品後吸食完畢。案發後經警調
    閱路口監視錄影，循線查獲上情。
二、認定事實之證據及理由：
  (一)被告於警詢、偵查、及本院審理中，對上述事實坦白承認。
  (二)被害人乙○○於警訊筆錄（警卷P.5以下）中指訴：95年5月
    24日中午失竊YIO-626號機車，並經警方於95年5月26日下午
    1時許，在大甲鎮大甲溪堤防邊尋獲之事實。被害人甲○○
    於警訊筆錄（警卷P.8以下）中指訴遭搶奪脖子上金項鍊，
    並指認被告丙○○就是行搶之搶匪。
  (三)贓物認領保管單1紙，為被害人乙○○領回機車之證明。
  (四)監視器翻拍照片6張（警卷P.14以下），顯示被告與「俊傑
    」搭載以行竊機車、搶奪金項鍊之過程。現場照片2張（警
    卷P.13）則為被告指認二建犯罪之地點。
  (五)查詢車輛認可資料表一份（警卷P.17），可證明YIO-626號
    機車為被害人乙○○所有。
  (六)綜上所述，被告自白與事實相符，本案事證明確，被告犯行
    已可認定。
三、論罪科刑：
  (一)核被告上述犯罪事實欄內(一)(二)行為，依序犯「刑法第320條
    第1項竊盜罪」「刑法第325條第1項搶奪罪」。被告行竊機
    車之目的，是要騎贓車犯搶奪罪，以免暴露身份，所犯上述
    二罪，有方法目的之牽連關係，應適用修正前刑法第55條牽
    連犯規定，從一重之搶奪罪論處。
  (二)被告與綽號「俊傑」之男子，互有犯意聯絡及行為分擔，均
    為共同正犯。
  (三)被告有如犯罪事實欄所示之竊盜、毒品案件執行經過，甫於
    92年5月22日執行完畢，有臺灣高等法院被告全國前案紀錄
    表可證。被告5年內再犯本案，應適用95年7月1日修正前之
    刑法第47條累犯規定，加重其刑。
  (四)新舊法律比較適用：
    按行為後法律有變更者，適用行為時之法律。但行為後之法
    律有利於行為人者，適用最有利於行為人之法律，刑法第2
    條第1項定有明文。被告犯罪後，刑法95年7月1日大幅修正
    ，應比較適用如下：
  1.刑法第47條累犯之定義變更，但對本案並無實質影響，應適
    用修正前之刑法第47條規定。
  2.刑法55條牽連犯之設計，將本質數罪論以一罪，自屬有利於
    被告之設計，雖然修正後已刪除，但本案仍應適用牽連犯規
    定。
  3.刑法第28條共同正犯之定義變更，但對於本案並無實質影響
    ，應適用修正前規定。
  4.刑法第320條之罰金刑下限變更，由最低新台幣3元提高到新
    台幣1000元，以修正前之刑法第320條有利被告，應適用修
    正前之規定。
  (五)量刑審酌：被告自從沾染毒品惡習，多年來陸續進出監獄
    多次，92年5月22日甫因徒刑執行完畢出監，如今再度犯罪
    ，素行不佳。被告自述為了籌措吸毒費用，才計畫搶奪犯
    案，本件所搶奪之金項鍊已經換成毒品施用完畢，此種動機
    應予譴責。被告因吸毒已經山窮水盡，遭逮捕後，雖已坦
    承犯行，顯示悔悟之心，但無法賠償被害人甲○○，也有現
    實上困難。被告行竊、搶奪之財產，價值不斐等一切情狀
    ，量刑如主文。
四、適用法條：
  (一)刑事訴訟法第273條之1、第310條之2、第454條第1項。
  (二)修正前刑法第28條、第325條第1項、第320條第1項、第47條
    、第55條。修正後刑法第2條第1項。
本案經檢察官高如應到庭執行職務。
中    華    民    國    95    年    9    月    22    日
                  刑事第一庭    法  官  葉明松
以上正本證明與原本無異。
如不服本判決，應於送達後10日內向本院提出上訴狀（須附繕本
）。
告訴人或被害人對於判決如有不服具備理由請求檢察官上訴者，
其上訴期間之計算係以檢察官收受判決正本之日期為準。
中    華    民    國    95    年    9    月    22     日
                                書記官  于淑真
【附錄本案論罪法條】
（95年7月1日修正前）中華民國刑法第320條第1項
意圖為自己或第三人不法之所有，而竊取他人之動產者，為竊盜
罪，處 5 年以下有期徒刑、拘役或 5 百元以下罰金。
（95年7月1日修正前）中華民國刑法第325條第1項
意圖為自己或第三人不法之所有，而搶奪他人之動產者，處 6 月
以上 5 年以下有期徒刑。


司法院資訊處製作；財團法人民間司法改革基金會備份。
